最　高　行　政　法　院　裁　定
                                     100年度裁字第2210號
上  訴  人　陳衍吟
被 上訴 人　銓敘部
代　表　人　張哲琛
訴訟代理人　周佩芳
          　黃琬祺（兼送達代收人）
上列當事人間退休事件，上訴人對於中華民國100年6月16日臺北
高等行政法院100年度訴字第290號判決，提起上訴，本院裁定如
下：
　　主  文
上訴駁回。
上訴審訴訟費用由上訴人負擔。
　　理  由
一、按對於高等行政法院判決之上訴，非以其違背法令為理由，
    不得為之，行政訴訟法第242條定有明文。依同法第243條第
    1項規定，判決不適用法規或適用不當者，為違背法令；而
    判決有同條第2項所列各款情形之一者，為當然違背法令。
    是當事人對於高等行政法院判決上訴，如依行政訴訟法第24
    3條第1項規定，以高等行政法院判決有不適用法規或適用不
    當為理由時，其上訴狀或理由書應有具體之指摘，並揭示該
    法規之條項或其內容；若係成文法以外之法則，應揭示該法
    則之旨趣；倘為司法院解釋或本院之判例，則應揭示該判解
    之字號或其內容。如以行政訴訟法第243條第2項所列各款情
    形為理由時，其上訴狀或理由書，應揭示合於該條項各款之
    事實。上訴狀或理由書如未依此項方法表明，或其所表明者
    與上開法條規定不合時，即難認為已對高等行政法院判決之
    違背法令有具體之指摘，其上訴自難認為合法。
二、上訴人原係行政院行政院環境保護署（下稱環保署）書記，
    經銓敘部以民國99年6月30日部退二字第0993204902號函核
    定自99年7月16日屆齡命令退休生效，該函說明三備註（三
    ）記載，上訴人自52年4月至57年2月及自57年2月至73年12
    月，曾任職前臺灣省環境衛生實驗所臨時技工工友及技工工
    友，合計年資21年8個月，業依事務管理規則（已於94年6月
    29日廢止）規定，領取22年44個基數之1次退職金。其本次
    退休所具84年7月1日退撫新制施行前、後年資計25年6個月
    15天，併計業已領取退職金之技工年資21年8個月，合計超
    過35年；本次退休年資扣除已領退職金之技工年資，新制施
    行前年資僅得再採計8年，新制施行前、後年資合計最高僅
    得再予採計13年，按上訴人選擇採計其退撫新制施行前、後
    年資分別為8年及5年，爰依公務人員退休法第6條第1項第1
    款規定，核給1次退休金17個基數及7.5個基數。上訴人不服
    ，循序提起行政訴訟，經臺北高等行政法院以100年度訴字
    第290號駁回其訴。
三、本件上訴人對於高等行政法院判決上訴，主張：（一）司法
    院釋字第658號解釋之意旨非僅在維護法之安定性，原判決
    未論及解釋文中「相關機關須在2年內檢討修正公務人員退
    休法及相關法規，訂定適當之規範」之部分，顯有偏頗。原
    審謹守著「該解釋公布之日屆滿2年之前，原公務人員退休
    法施行細則縱未完成立法程序修正，仍具法規之效力」，實
    為過度的保守與機械，未深切體察權益受侵害者之痛苦，並
    怠於就其救濟給予更好之解決方式，況「不溯及既往原則」
    並不當然成為阻礙法規適用之理由，重要的前提在於該規範
    是否應適當保障當事人權益。（二）原判決認工友與其他公
    職人員於退職時，亦與其他公職人員領有退休金或退伍金相
    同，故是類人員退休後再任公務人員，自應與其他公職人員
    轉任公務人員重行退休者相同，受有相同年資採計之限制，
    顯無明確之法律條文支撐，判決理由當然違法。依99年8月4
    日修正前公務人員退休法第16條之1規定，公務人員在退撫
    新制施行前後均有任職年資者，才會有併同累計最高採計35
    年之限制，「新制施行前非公務人員，新制施行後是公務人
    員」則非該規定所涵蓋，有本院90年度判字第1372號判決可
    參，原審藉著公務人員退休法施行細則第13條有關「已領退
    休（職、伍）給與或資遣給與者」的解釋，歪曲母法第16條
    之1「公務人員在退撫新制施行前後均有任職年資者」之涵
    義，工友與公務人員本為截然不同之私法僱佣與公法上職務
    關係，原判決將此兩種不同法律關係之給付予以不當聯結。
    （三）公務人員退休法第13條與第16條之1規定於適用上顯
    有齟齬，縱原審引公務人員退休法第16條之1立法目的作為
    理由，然其並未提出若上訴人支領月退休金，所得是否超過
    現職人員及超過多少，原審既提不出比較之基準，實際計算
    所得之差距，僅以冠冕堂皇之政策否決公務人員原本所得享
    受之月退休金權利，且未權衡當事人實際所受損害作出公平
    合理之判決。（四）原判決引據本院99年度判字第334號判
    決意旨作為理由，然，「年資之限制」與「退休金基數或百
    分比」顯然有別，如何得謂相同？原判決認工友與其他公職
    人員「均係由政府機關僱用並編列預算支給待遇」，受有相
    同年資採計之限制，意味者政府之前已經出錢付退職金，再
    任公務人員退休後，政府可在退休金給付的條件設定上擁有
    更多之裁量權，此種裁量若無具體法律依據，將侵害當事人
    退休後基本謀生之權利。（五）公務人員退休法施行細則第
    44條規定根本無法擴充解釋，作為授權被上訴人68年10月9
    日台楷特三字第34149號函釋、90年4月10日退三字第20107
    57號函有效之法律依據。本案涉再任公務人員退休後年資採
    計之限制事項，因法令適用上不符法律保留原則，才有司法
    院釋字第658號解釋予以匡正等語，雖以該判決違背法令為
    由，惟核其上訴理由，係就原審取捨證據、認定事實之職權
    行使，指摘其為不當，並就原審已論斷者，泛言未論斷，或
    就原審所為論斷，泛言其論斷矛盾，而非具體表明合於不適
    用法規、適用法規不當、或行政訴訟法第243條第2項所列各
    款之情形，難認對該判決之如何違背法令已有具體之指摘。
    依首開規定及說明，應認其上訴為不合法。
四、據上論結，本件上訴為不合法。依行政訴訟法第249條第1項
    前段、第104條、民事訴訟法第95條、第78條，裁定如主文
    。
中　　華　　民　　國　　100　 年　　9　　 月　　8　　 日
                    最高行政法院第七庭
                        審判長法官　蔡　進　田
                              法官　吳  東  都
                              法官　陳  金  圍
                              法官　江　幸　垠
                              法官　蕭  惠  芳

以  上  正  本  證  明  與  原  本  無  異
中　　華　　民　　國　　100　 年　　9　　 月　　9　　 日
　　　　　　　　　　　　　　　書記官　邱　彰　德